【裁判字號】    95,訴,420
【裁判日期】    950630
【裁判案由】    強盜
【裁判全文】
臺灣臺中地方法院刑事判決               95年度訴字第420號
公  訴  人  臺灣臺中地方法院檢察署檢察官
被      告  乙○○
                    （現於臺灣彰化少年輔育院執行中）
指定辯護人  本院公設辯護人  丁○○
上列被告因強盜案件，經檢察官提起公訴（95年度偵字第1096號
），本院判決如下：
    主    文
乙○○意圖為自己不法之所有，而搶奪他人之動產，因脫免逮捕
，當場施以強暴，處有期徒刑伍年貳月。扣案之黑色半罩式安全
帽壹頂，沒收。
    犯罪事實
一、乙○○基於搶奪他人財物之犯意，意圖為自己不法之所有，
    於民國94年2月3日15時許，身穿米白色外套，騎乘黑色機車
    ，配戴黑色半罩式安全帽，行經臺中縣大里市○○路○段382
    巷口合作金庫旁，見丙○○將其所有之黑色皮包放置在機車
    腳踏板處，認為有機可趁，乃自丙○○右後方下手搶奪丙○○所有之黑色皮包一只（內有現金新臺幣〈下同〉13,000元
    、信用卡三張、提款卡四張、面額180-萬元之支票一張），
    得手後，乙○○即騎乘機車往臺中縣大里橋方向逃逸；適有
    甲○○與其弟共同騎乘機車行經該處，聽聞丙○○呼喊「搶
    劫」，遂騎乘機車，自後追趕乙○○，行經臺中縣大里市○○路至臺中縣霧峰鄉○○路中二高涵洞下時，甲○○利用接
    近乙○○之機會，自乙○○左後方約50公分處，以腳踹乙○○之機車，欲阻止乙○○逃跑，乙○○為脫免逮捕，乃將其
    配戴之黑色半罩式安全帽脫下，朝甲○○方向丟擲當場施以
    強暴，但未擊中甲○○，緊接著，乙○○便將丙○○之皮包
    丟棄路旁後，迅速逃逸，而甲○○則因追回丙○○遭搶之皮
    包，未再繼續追趕。嗣經警據報前往，並當場扣得乙○○所
    有用以脫免逮捕而施以強暴使用之前開黑色半罩式安全帽一
    頂及丙○○所有之黑色皮包一只（該黑色皮包業經發還丙○○領回）。
二、案經臺中縣警察局霧峰分局報告臺灣臺中地方法院檢察署檢
    察官偵查起訴。
    理    由
一、訊據被告乙○○矢口否認有何準強盜之犯行，辯稱：伊並未
    行搶被害人丙○○，亦未朝甲○○丟擲安全帽，扣案之黑色
    半罩式安全帽非伊所有，伊不知道為何該安全帽上會有伊指
    紋云云。經查：
    （一）依據證人甲○○於本院審理中到庭證稱：伊在94年02
          月03日15時10分許，在臺中縣大里市○○路合作金庫
          前，聽到有人喊搶劫，並看到被搶的女子指著行搶歹
          徒，喊搶劫，伊就從合作金庫前騎乘機車後載伊弟開
          始追，往前追到十字路口，歹徒就左轉，往大里溪堤
          防朝霧峰方向逃逸，伊當時騎乘機車跟隨在後，大約
          相隔一、二台機車之距離，最後伊有騎到歹徒機車之
          左邊，大約50公分距離處，用腳踹機車，歹徒就用右
          手取下他所配戴之安全帽朝左後方丟伊，但是沒有丟
          中，歹徒再往前騎沒多久，就將搶來的皮包丟在路上
          ，跑掉了，伊就沒有繼續追，伊有看到歹徒的左臉，
          下臉頰部位有疤等語（參照本院卷第78至79頁）；核
          與被害人丙○○於本院審理中到庭證稱：當天伊在中
          興路青年高中附近時，有一輛機車從伊右後方騎過來
          ，當時伊將皮包放在機車腳踏板上，該機車靠近之後
          ，就拿走一放在腳踏板上的皮包，歹徒僅有一人，頭
          戴黑色半罩式，身穿米白色外套，騎乘黑色機車，身
          材高大，就是在庭之被告，伊可以依據被告背面之身
          形加以指認，扣案之黑色半罩式安全帽就是歹徒當時
          所配戴之安全帽等語（參照本院卷第75至77頁）相符
          。
    （二）次以，經辯護人請證人甲○○當場指認被告是否即為
          當日追捕之歹徒，證人甲○○於本院審理中表示因為
          時間相隔已久，現在無法確認，但是之前在警局時可
          以確定等語（參照本院卷第80頁），佐以證人甲○○
          之前於警詢中陳稱：因為伊騎機車追該名搶嫌時，有
          騎到搶嫌的旁邊與他併排行駛，所以伊有看見該名搶
          嫌的皮膚很黑，且左臉有傷痕及左手掌背有傷痕，並
          騎乘一黑色機車，戴黑色安全帽，被告就是當天所看
          到之搶奪嫌犯，因為他的容貌很好認，而且他的左臉
          有傷痕，所以我確定就是他等語（參照94年度偵字第
          3268號偵查卷第35頁）。又被告於94年02月16日經解
          送臺灣臺中地方法院檢察署偵訊時，被告自承左臉傷
          疤是幾個月前車禍造成，手傷是二、三天前騎車跌倒
          等情（參照94年度偵字第3268號偵查卷第68頁），經
          檢察官當場勘驗被告之身體特徵，確認被告左手上有
          三條疤痕，手臂有擦傷，右手有一條疤痕，左臉下巴
          處有一條疤痕屬實（參照94年度偵字第3268號偵查卷
          第68頁），並有被告臉部及手部之特寫照片二張在卷
          為憑（參照94年度偵字第3268號偵查卷第35頁）；復
          經本院當庭勘驗結果，被告於95年06月21日在本院應
          訊時，手掌背部雖已無擦傷痕跡，但下巴左側仍有一
          道明顯疤痕（參照本院卷第83頁），被告下巴之疤痕
          確屬即為明顯之特徵，因此，證人甲○○於本院審理
          中依據被告左側臉之疤痕，據以指認被告即為當日追
          捕之歹徒，亦屬合理（參照本院卷第82頁）。復以，
          被告自承身高190多公分（參照94年度偵字第3268號
          偵查卷第68頁），以此高大身形，以社會一般人之體
          型而言，並不常見，且被害人丙○○與證人甲○○並
          無任何仇恨怨懟，自無蓄意構詞誣陷之理。
    （三）再者，員警據報到場後，有查扣歹徒所配戴用以丟擲
          證人甲○○所用之黑色全罩式安全帽一頂，經本院提
          示令被害人丙○○及證人甲○○指認結果，均確認即
          為當日行搶歹徒所配戴之物（參照本院卷第77、82頁
          ）。又扣案之黑色半罩式安全帽一頂，經採集指紋，
          送請內政部警政署刑事警察局進行指紋比對鑑定結果
          ，其中二枚與被告之左拇指、右拇指指紋相符，此有
          內政部警政署刑事警察局94年3月3日刑紋字第094003
          0594號鑑驗書一份在卷可稽（參照94年度偵字第3268
          號偵查卷第137-頁），被告對此既無法提出合理之解
          釋，而被害人丙○○、證人甲○○均明確指述該安全
          帽即為被告所配戴之物，由此可見，扣案之黑色半罩
          式安全帽應係屬被告所有，供搶奪時丟擲證人甲○○
          所用之物。被告否認該安全帽為其所有，要難採信。
    （四）從而，被告搶奪被害人丙○○之財物後，為脫免逮捕
          ，而以扣案為其所有之黑色半罩式安全帽丟擲證人何
          國楨之情，應堪認定。被告所辯，案發當時不在現場
          ，亦未行搶，不知該安全帽為何人所有，以及為何有
          其指紋云云，顯與現有事證不符，要難採信。本件事
          證已臻明確，被告犯行，洵堪認定。
二、按刑法第329條準強盜之構成要件中，所謂「強暴」行為，
    係指直接對人之身體所實施之有形力而言，並不以施暴者身
    體與遭受暴力者身體有接觸為必要，僅須施暴者為脫免逮捕
    而當場決意施強暴行為，並已著手實施，即已充足該法律構
    成要件。乙○○意圖為自己不法之所有，下手搶奪被害人丙○○放置於機車腳踏板處之黑色皮包得手後，遭證人甲○○
    騎乘機車追捕，為脫免逮捕，即以其所配戴之黑色半罩式安
    全帽丟擲證人甲○○之方式，當場對於證人甲○○施以強暴
    ，核其所為，係犯刑法第329條、第328條第1.項之準強盜罪
    。爰審酌被告搶奪他人財物後，為圖脫免逮捕，竟對於見義
    勇為、協助追捕之路人，施予強暴手段，趁隙逃逸，幸經路
    人即證人甲○○閃避，而未擊中，被告雖於遭路人追捕中，
    將被害人丙○○之財物丟棄在路旁，因而未獲得任何利益，
    惟被告光天化日下行搶之行為，已值非議，卻未施強暴於協
    助追捕之路人，其惡性更見一般，且被告犯罪後由矢口否認
    犯行，犯後態度不佳，未見悔意，考量被害人丙○○已經尋
    回全部遭搶財物，實際上未遭受財物損失，及證人甲○○亦
    未受傷，本院認為公訴人具體求處有期徒刑五年六月稍嫌過
    重等情，量處如主文所示之刑，以示懲儆。
三、扣案之黑色半罩式安全帽一頂，係屬被告所有供犯罪所用之
    物，業如前述，爰依刑法第38條第1項第2款之規定，併予諭
    知沒收。
據上論斷，應依刑事訴訟法第299條第1.項前段，刑法第329條、
第328條第1項、第38條第1項第2款，判決如主文。
中    華    民    國    95    年    6     月    30    日
                刑事第五庭    審判長法  官  賴恭利
                                    法  官  林慧貞
                                    法  官  巫淑芳
上開正本證明與原本無異。
如不服本判決，應於送達後10日內向本院提出上訴狀（須附繕本
），上訴於臺灣高等法院臺中分院。
                                    書記官  王麗麗
中    華    民    國    95    年    6     月    30    日
附錄論罪科刑法條：
中華民國刑法第329條：
竊盜或搶奪，因防護贓物、脫免逮捕或湮滅罪證，而當場施以強
暴脅迫者，以強盜論。
中華民國刑法第328條：
意圖為自己或第三人不法之所有，以強暴、脅迫、藥劑、催眠術
或他法，至使不能抗拒，而取他人之物或使其交付者，為強盜罪
，處五年以上有期徒刑。
以前項方法得財產上不法之利益或使第三人得之者，亦同。
犯強盜罪因而致人於死者，處死刑、無期徒刑或十年以上有期徒
刑；致重傷者，處無期徒刑或七年以上有期徒刑。
第一項及第二項之未遂犯罰之。
預備犯強盜罪者，處一年以下有期徒刑、拘役或3000元以下罰金
。


司法院資訊處製作；財團法人民間司法改革基金會備份。
